【裁判字號】    91,上訴,2001
【裁判日期】    920115
【裁判案由】    違反毒品危害防制條例
【裁判全文】
臺灣高等法院高雄分院刑事判決          九十一年度上訴字第二一號
    上   訴   人
    即被告之配偶 乙○○ 男 .
    被      告  丙○○  女 民.
    指定辯護人  本院公設辯護人 李佩娟
右上訴人因被告違反毒品危害防制條例案件，不服臺灣高雄地方法院九十一年度訴字
第二五七一號，中華民國九十一年十一月十三日第一審判決（起訴案號：臺灣高雄地
方法院檢察署九十一年度偵字第一二五二八號、第一四九九０號、第一六四八七號、
第一六０五一號）提起上訴，本院判決如左：
    主  文
原判決關於販賣第一級毒品及定執行刑部分撤銷。
丙○○連續販賣第一級毒品，累犯，處有期徒刑拾貳年，販賣毒品所得新台幣壹萬參
仟元及未扣案之第0000000000號、第0000000000號、第000
0000000號、第0000000000號行動電話均沒收，如全部或一部不能
沒收時，以其財產抵償之。
    事  實
一、丙○○曾因違反麻醉藥品管理條例，經台灣嘉義地方法院於八十六年五月九日，
    以八十六年度易字第五四三號判處有期徒刑六月確定，並於同年十二月十五日易
    科罰金執行完畢，詎仍不知改，意圖營利，並基於販賣第一級毒品海洛因之概括
    犯意，自民國九十年十月間某日起至九十一年四月間某日止，以其所有之Ｚ00
    0000000號、Ｚ000000000號、Ｚ000000000號、Ｚ0
    00000000號行動電話門號作為聯絡工具，在嘉義市圓福寺前、嘉義市麥
    當勞餐廳前等處，連續數次，以高於成本即每包（重量不詳）新台幣（下同）一
    千元之價格，共販予張家傑海洛因四次，得款四千元；在嘉義市○○路麥當勞餐
    廳前、嘉義市圓福寺等處，連續數次，以高於成本即每包（重量不詳）一千元、
    五百元之價格，共販予蔡宜廷海洛因一千元二次、五百元一次，得款二千五百元
    ；在嘉義市○○路麥當勞餐廳前，連續數次，以高於成本即每包（重量不詳）一
    千元、一千五百元之價格，共販予葉保助海洛因一千元二次，一千五百元一次，
    得款三千五百元；在嘉義市「合家歡ＫＴＶ」前等處，連續數次，以高於成本即
    每包（重量不詳）一千元之價格，共販予李嘉玲海洛因三次，共得款三千元。嗣
    經警監聽丙○○所使用之Ｚ000000000號電話門號，而循線查獲上情。
二、案經嘉義縣警察局民雄分局、竹崎分局報由台灣嘉義地方法院檢察署移由臺灣高
    雄地方法院檢察署檢察官偵查起訴。
    理  由
一、原審訊據被告丙○○辯稱於右揭時、地，僅有依原價連續轉讓第一級毒品海洛因
    與張家傑四、五次，連續轉讓與蔡宜廷三次，連續轉讓與葉保助三、四次，轉讓
    與李嘉玲一次等情，惟矢口否認有「販賣」第一級毒品海洛因予張家傑、蔡宜廷
    、葉保助、李嘉玲之犯行，於本院另辯稱：伊只是藉口幫張家傑、蔡宜廷、葉保
    助拿毒品，沒有交付毒品，並不是販賣，而是詐騙金錢云云。惟查：
  (一)證人張家傑於警訊時證稱：其自九十年十月間至九十一年四月十五日止，撥打Ｚ
    000000000號、Ｚ000000000號、Ｚ000000000號、
    Ｚ000000000號等行動電話門號，在嘉義市圓福寺等處，向丙○○購得
    海洛因二十多次，每次一千元等語；於檢察官偵查中證稱：有在右述時、地向被
    告購得海洛因十幾至二十次，每次買一千元至三千元（九十一年偵字第三八四三
    號卷第一三頁背面）等語；在原審調查中證稱：有在右述時、地向被告購得海洛
    因四、五次，每次購買一千元至二千元（原審九十一年十月八日訊問筆錄）等語
    。
  (二)證人蔡宜廷於警訊、偵查及原審審理中始終證稱：其在九十一年四月間，在嘉義
    市圓福寺前等處，有以Ｚ000000000號行動電話門號，向被告丙○○購
    得海洛因三次，二次一千元、一次五百元等語。
  (三)證人葉保助於警訊、偵查中均證稱：其自九十一年二月底起至四月二十一日，在
    嘉義市○○路等處共向被告購得海洛因十多次，都是以Ｚ000000000號
    行動電話門號約定交易，最後一次是在九十一年四月二十一日下午向被告購得一
    千五百元之海洛因等語。
  (四)證人李嘉玲於警訊時證稱：其自九十年十二月底起至九十一年二月四日下午三、
    四時止，在嘉義市「合家歡ＫＴＶ」前等處，向丙○○購得海洛因十餘次，每次
    一千元等語；原審調查中證稱：其在九十一年過年附近有向被告購得海洛因三、
    四次，每次一千元等語。
  (五)被告雖辯稱：其並未基於營利之意圖，販賣海洛因予張家傑、蔡宜廷、葉保助云
    云，然被告確有販賣第一級毒品海洛因予張家傑、蔡宜廷、葉保助之犯行，業經
    證人張家傑、蔡宜廷、葉保助於警訊、偵查或原審調查中證述明確，並有Ｚ00
    0000000號、Ｚ000000000號、Ｚ000000000號、Ｚ0
    00000000號等行動電話門號之通訊監察譯文表在卷可按，且被告於原審
    所謂有轉讓第一級毒品海洛因與張家傑、蔡宜廷、葉保助，無非避就之詞，雖證
    人張家傑、葉保助先後對於被告販賣海洛因之價格及次數之證述，及被告對於所
    販賣之價格及次數之供述，前後固有不同，然因證人張家傑、蔡宜廷、葉保助與
    被告間，渠等交易買賣海洛因之次數甚多，且時間已久，難免有記憶上之誤差或
    不明確情事，惟除證人張家傑、葉保助外，證人蔡宜廷於警訊、偵查及原審審理
    中對於被告所販與其海洛因之價格及次數均始終指述明確，是被告連續販賣海洛
    因予張家傑、蔡宜廷、葉保助之犯行堪予認定，但分別應以於原審被告與證人張
    家傑證述大致相符且金額較少之四千元即每次一千元，計四次（販賣予張家傑之
    部分），暨被告於原審與證人葉保助於警偵訊中證述大致相符金額次數較少之三
    千五百元（販賣予葉保助部分，因葉保助明確指述最後一次之交易金額一千五百
    元，故以該金額與前二次交易金額一千元，加計之），及於原審被告與證人葉宜
    庭證述大致相符之二千五百元（販賣予蔡宜廷之部分），有利於被告，並以此作
    為認定事實之基礎。又查海洛因係違禁物，且價值不菲，衡情被告若非在營利，
    斷無甘冒重罰將海洛因售予他人之理，是被告所辯其非基於營利之意圖販賣海洛
    因云云，顯不可採。
  (六)至被告於本院雖矢口否認有何販賣海洛因予李嘉玲之犯行，惟其於偵查中並不否
    認確曾無償轉讓李嘉玲四、五次海洛因（九十一年度偵字第一二五二八號卷第三
    十頁），與李嘉玲於原審證述：被告曾於九十一年過年附近，販賣三、四次海洛
    因給我，每次一千元之部分，有次數相符之處，且證人李嘉玲於警訊中初則證稱
    ：被告有販賣海洛因十餘次給伊等情，嗣則於原審中證述：於警訊中因犯毒癮導
    致神智不清，故應以原審中所述之三、四次為真（原審九十一年十月一日調查筆
    錄）等語，而衡情證人李嘉玲與被告並無仇怨，於原審中又為較有利於被告之證
    述，是證人李嘉玲並無誣指被告之可能；此外，被告與李嘉玲於九十年十二月至
    九十一年二月間確有以電話聯繫，亦有卷附李嘉玲所使用之行動電話號碼Ｚ00
    0000000號通聯紀錄可按，並為被告所自承（九十一年偵字一二五二八號
    卷第二十九頁），是被告連續販賣海洛因予李嘉玲之犯行亦可認定，並以於原審
    被告與證人李嘉玲證述院大致相符且金額較少之三千元即每次一千元，計三次，
    有利於被告，並以此作為認定事實之基礎。
  (七)被告於本院所謂藉口幫張家傑等人買賣毒品，其實沒有交付毒品，是在詐騙張某
    等人金錢云云，果真如此被告及張某等人，豈會自警訊開始，從未有人提及此事
    ，足見被告所辯，純係卸責之詞，不足採信。
二、核被告丙○○所為，係犯毒品危害防制條例第四條第一項之販賣第一級毒品罪。
    被告丙○○多次販賣第一級毒品海洛因之犯行，手法相同，反覆為之，所犯係同
    一罪名之罪，顯係基於概括之犯意，應依連續犯之規定論以一罪。又被告丙○○
    先後持有海洛因，亦係基於概括之犯意，本應以連續持有論，惟其持有後，進而
    販賣，其持有之低度行為應被販賣高度行為所吸收，不另論其持有毒品罪。查被
    告前曾於八十六年間因違反麻醉藥品管理條例案件，經台灣嘉義地方法院於八十
    六年五月九日，以八十六年度易字第五四三號判處有期徒刑六月確定，並於同年
    十二月十五日易科罰金執行完畢，此有卷附之台灣高雄地方法院檢察署刑案資料
    查註紀錄表可參，其於五年內再犯本件有期徒刑以上之罪，應依刑法第四十七條
    規定論以累犯，惟所犯販賣毒品罪法定刑為死刑、無期徒刑，依刑法第六十四條
    第一項、第六十五條第一項之規定，不得加重；僅就罰金刑部分，依法應加重其
    刑。又被告販賣毒品僅十四次，販賣情節亦非一般大盤毒犯之重大，所獲取之利
    益僅一萬三千元，其為貪圖小利而罹重典，倘科以法定最輕刑之無期徒刑，衡之
    常情，猶嫌過重，其犯罪情狀尚可憫恕，爰依刑法第五十九條規定減輕其法定本
    刑。
三、原審據以論罪科刑，固非無見。但對於被告所有供犯罪所用之行動電話，未依法
    宣告沒收，自有未洽，被告上訴否認犯罪，固無足取，惟原判決此部分既有可議
    ，自應與所定執行刑部分予以撤銷改判。爰審酌被告素行不佳，復販賣毒品，危
    害他人及社會，且姑念其販毒之次數不多，所得僅一萬三千元等一切情狀，分別
    量處如主文所示之刑，以示懲儆。另販賣毒品所得一萬三千元，及未扣案之第0
    000000000號、第0000000000號、第0000000000
    號、第0000000000號等行動電話均為被告所有，此經被告供明，雖未
    經扣押，然依毒品危害防制條例第十九條第一項規定應宣告沒收，如全部或一部
    不能沒收時，以其財產抵償之，併予敘明。
據上論斷，應依刑事訴訟法第三百六十九條第一項前段、第三百六十四條、第二百九
十九條第一項前段，毒品危害防制條例第四條第一項、第十九條第一項，刑法第十一
條、第五十六條、第四十七條、第五十九條，判決如主文。
本案經檢察官王登榮到庭執行職務。
中    華    民    國     九十二     年       一       月     十五       日
                              臺灣高等法院高雄分院刑事第九庭
                                  審判長法官  張明松
                                        法官  任森銓
                                        法官  江泰章
右甲本證明與原本無異。
如不服本判決應於收受本判決後十日內向本院提出上訴書狀，其未述上訴理由者，
並得於提起上訴後十日內向本院補提理由書狀（均須按他造當事人之人數附繕本)「
切勿逕送上級法院」。
                                      書記官  郭榮芳
中    華    民    國     九十二     年       一    月     十  六     日
附錄本判決論罪之法條：
毒品危害防制條例第四條第一項：
製造、運輸、販賣第一級毒品者，處死刑或無期徒刑；處無期徒刑者，得併科新臺幣
一千萬元以下罰金。
                                                                        Ｆ


司法院資訊處製作；財團法人民間司法改革基金會備份。
